臺灣屏東地方法院民事判決
111年度屏簡字第107號
原      告  吳俊慶  
被      告  鄧承恩  


上列當事人間請求給付損害賠償事件，本院於民國111年5月20日
言詞辯論終結，判決如下：
    主      文
一、被告應給付原告新臺幣（下同）27,670元，及自民國111年4
    月14日起至清償日止，按週年利率百分之5計算之利息。
二、原告其餘之訴駁回。
三、訴訟費用由被告負擔百分之16，餘由原告負擔。
四、本判決第一項得假執行，但被告如以27,670元為原告預供擔
    保，得免為假執行。
    事實及理由
一、本件原告經合法通知，未於言詞辯論期日到場，核無民事訴
    訟法第386條各款所列情形，爰依被告聲請，由其一造辯論
    而為判決。
二、原告主張：被告於民國109年10月2日18時1分許，騎乘車牌
    號碼000-0000號普通重型機車，沿屏東縣屏東市忠孝路由南
    往北方向行駛，行經忠孝路與忠孝路產業道路口時，本應注
    意遵守道路交通標誌、標線、號誌之指示，且依當時情形等
    無不能注意之情事，竟違反號誌管制闖紅燈進入該路口，適
    有原告騎乘車牌號碼000-0000號普通重型機車（下稱系爭機
    車），沿屏東縣屏東市忠孝路由北往南方向行駛，駛至上開
    交岔路口欲左轉忠孝路產業道路口時，被告所騎乘之上開機
    車右側車身遂與原告所騎乘之系爭機車車頭發生碰撞（下稱
    系爭事故），導致原告均人、車倒地，原告因而受有左側臉
    部撕裂傷經縫合、右側膝部挫傷、右側踝部挫傷及右側胸壁
    挫傷等傷害（下稱系爭傷害）。原告因系爭事故支出醫療費
    用2,600元、系爭機車維修費77,460元，並因系爭傷害無法
    工作10日，以每日工資1,500元計算，受有不能工作損失15,
    000元，且因系爭傷害精神痛苦，並請求精神慰撫金20,000
    元，與前開項目合計為115,060元。為此，爰依侵權行為之
    法律關係提起本件訴訟等語，並聲明：㈠被告應給付原告115
    ,060元，及自起訴狀繕本送達翌日起至清償日止，按週年利
    率5％計算之利息。㈡願供擔保，請准宣告假執行。
三、被告則以：對於原告主張之事實及請求之金額沒有意見，但
    我現在在監服刑等語。
四、得心證之理由：
　㈠按汽車行駛至交岔路口，其行進、轉彎應遵守燈光號誌，道
    路交通安全規則第102條第1項第1款訂有明文，本件被告於
    上開時、地騎乘車牌號碼000-0000號普通重型機車，未依號
    誌行駛（闖紅燈）進入交岔路口，因而與原告騎乘之機車發
    生碰撞，致原告受有系爭傷害等情，為被告所不爭執（本院
    卷第162頁），並有道路交通事故現場圖、道路交通事故調
    查報告表（一）（二）、談話紀錄表及現場照片在卷可稽（
    本院卷41至49、89至100頁），是此部分事實堪以認定，足
    認被告之過失行為與原告受傷之結果間，具相當因果關係，
    原告主張被告應負侵權行為之損害賠償責任，自屬有據。
　㈡按違反保護他人之法律，致生損害於他人者，負賠償責任。
    汽車、機車或其他非依軌道行駛之動力車輛，在使用中加損
    害於他人者，駕駛人應賠償因此所生之損害。不法侵害他人
    之身體或健康者，對於被害人因此喪失或減少勞動能力或增
    加生活上之需要時，應負損害賠償責任。不法侵害他人之身
    體、健康、名譽、自由、信用、隱私、貞操，或不法侵害其
    他人格法益而情節重大者，被害人雖非財產上之損害，亦得
    請求賠償相當之金額。不法毀損他人之物者，被害人得請求
    賠償其物因毀損所減少之價額，民法第184條第2項本文、第
    191條之2本文、第193條第1項、第195條第1項、第196條分
    別定有明文。本件原告因被告之過失行為受有系爭傷害，二
    者間具有相當因果關係，如前所述，被告自應負賠償責任，
    原告請求被告賠償因此所受之損害，核屬有據，茲就其請求
    之項目及金額，是否准許，分別說明如後：
　⒈醫療費用2,600元部分：
　　原告主張因系爭事故支出醫療費用2,600元等語，並提出岳
    毅國術館免用統一發票收據為證（本院卷第13、19至23頁）
    ，依卷附衛生福利部屏東醫院（下稱屏東醫院）診斷證明書
    所載診斷內容，足認原告係因系爭事故所受傷害就診，被告
    對於原告因系爭事故支出此等費用亦無爭執（本院卷第161
    至162頁），是原告此部分之請求應予准許。
　⒉機車維修費77,460元部分：
    按依民法第196條請求賠償物被毀損所減少之價額，固得以
    修復費用為估定之標準，但以必要者為限（如修理材料以新
    品換舊品，應予折舊），最高法院77年度第9次民事庭會議
    決議（一）、80年度台上字第2476號判決意旨可資參照。準
    此，損害賠償既係在填補被害人所受之損害，使其回復應有
    狀態，並不使之另外受利，故被害人修理材料以新品換舊品
    者，自應予以折舊。原告主張：系爭機車因系爭事故受損，
    支出修理費77,460元等語，固提出佳研機車店免用統一發票
    收據為憑（本院卷第17頁），然該收據所列各項摘要加總之
    金額僅70,960元，又上開收據所示並未區分零件及工資費用
    ，且又按工項若係連工帶料，而依工程特性或市場慣例為不
    可分，或於一般材料費用所佔比例遠大於工資費用，未必另
    行收取工資，而僅就材料費差額賺取利潤者，如估價時未區
    分工資及材料費用，原告復未能舉證證明其中材料費用及工
    資之各別金額，則應逕以估價之費用予以折舊估算，則原告
    固得請求被告賠償維修費用，惟計算零件材料之損害賠償數
    額時，應扣除折舊部分始屬合理。又依行政院所頒固定資產
    耐用年數表及固定資產折舊率表，機器腳踏車之耐用年數為
    3年，系爭機車係於105年3月出廠，有公路監理電子閘門查
    詢結果可稽（本院卷第157頁），計算至109年10月2日系爭
    事故發生時，已使用逾前述機車耐用年數3年，應僅存殘值
    ，再依所得稅法第51條及該法施行細則第48條第1款之規定
    ，以平均法計算其殘值（即以固定資產成本減除殘價後之餘
    額，按固定資產耐用年數表規定之耐用年數平均分攤，計算
    每期折舊額），則前揭零件扣除折舊後之價值為17,740元【
    計算式：殘價＝取得成本÷（耐用年數＋1）＝70,960÷4＝17,740
    】，原告得請求被告賠償之系爭機車維修費為17,740元，逾
    此部分之主張，尚屬無據，不應准許。
　⒊不能工作損失15,000元部分：
　　原告主張其因系爭事故受傷不能工作，於受傷期間損失工資
    收入15,000元，並提出屏東醫院診斷證明書為證（本院卷第
    13頁），本院審酌原告因系爭傷害於109年10月7日至109年1
    0月20日間均有固定前往岳毅國術館就受傷之腰部右膝、右
    踝等部位外敷中藥，堪認原告於上開回診期間均有傷而無法
    工作之情，而被告對於原告係因系爭事故所受傷害，受有不
    能工作損失15,000元亦無爭執（本院卷第161至162頁），是
    原告此部分之請求應予准許。
　⒋精神慰撫金20,000元部分：
　　按法院對於慰撫金之量定，應斟酌兩造身分、地位及經濟狀
    況等關係定之（最高法院76年台上字第1908號判例意旨參照
    ）。次按慰藉金之賠償須以人格權遭遇侵害，使精神上受有
    痛苦為必要，其核給之標準固與財產上損害之計算不同，然
    非不可斟酌雙方身分資力與加害程度，及其他各種情形核定
    相當之數額（最高法院51年台上字第223號判例意旨參照）
    。本件原告在系爭事件中因被告之行為，導致其身體因而受
    傷，其精神上遭受痛苦乃屬必然，是原告請求精神慰撫金自
    屬有據。本院審酌兩造之財產狀況，有兩造稅務電子閘門財
    產所得調件明細表（本院資料袋內）在卷可參，又原告無業
    ，經濟狀況貧寒；被告為高中肄業，入監服刑前從事物流工
    作，時薪1,000多元，經濟狀況貧寒，為被告所自陳（本院
    卷第163頁），且有警詢筆錄資料欄可憑（本院卷第51、57
    頁），並斟酌被告之過失情狀、原告因系爭事件所受之傷勢
    ，及因此所致之精神痛苦等一切狀況，認原告請求被告賠償
    精神慰撫金20,000元尚屬適當，應予准許。
　⒌依上開說明，原告得請求被告賠償之損害金額應為55,340元
    （醫療費用2,600元＋機車維修費為17,740元＋不能工作損失1
    5,000元＋精神慰撫金20,000元）。
　㈢再按損害之發生或擴大，被害人與有過失者，法院得減輕賠
    償金額或免除之，民法第217條第1項定有明文，以求加害人
    與被害人間之公平。查員警初步分析研判可能之肇事原因記
    載原告違反號誌管制闖紅燈乙情，有道路交通事故初步分析
    研判表在卷可稽（本院卷第39頁），並與前揭證據資料參互
    析之，可徵原告就系爭事故之發生，亦有過失，則本院權衡
    違規及過失情節輕重等情，認本件過失比例應由原告與被告
    各自負擔50％之過失責任，則依上開比例減輕被告之賠償金
    額後，被告應給付之金額為27,670元（計算式：55,340×50％
    ＝27,670）。
　㈣末按遲延之債務，以支付金錢為標的者，債權人得請求依法
    定利率計算之遲延利息；應付利息之債務，其利率未經約定
    ，亦無法律可據者，週年利率為百分之5；給付無確定期限
    者，債務人於債權人得請求時，經其催告而未為給付，自受
    催告時起，負遲延責任。其經債權人起訴而送達訴狀，或依
    督促程序送達支付命令，或為其他相類之行為者，與催告有
    同一之效力，民法第233條第1項前段、第203條、第229條第
    2項分別定有明文。本件原告請求被告賠償損害，係以支付
    金錢為標的，是原告請求被告給付自起訴狀繕本送達（於11
    1年4月13日送達，見本院卷第141頁送達證書）翌日即111年
    4月14日起至清償日止，按週年利率5％計算之利息，為有理
    由，應予准許。
五、綜上所述，原告依侵權行為之法律關係，請求被告給付27,6
    70元，及自111年4月14日起至清償日止，按週年利率5％計算
    之利息，為有理由，應予准許；其逾此部分之請求則無理由
    ，應予駁回。
六、本件原告勝訴部分係就民事訴訟法第427條第1項訴訟適用簡
    易程序所為被告敗訴之判決，應依職權宣告假執行，並依同
    法第436條第2項準用第392條第2項規定，依職權宣告被告於
    預供擔保後，得免為假執行。
七、本件事證已臻明確，兩造其餘主張陳述及所提之證據，經審
    酌後於本件判決結果無影響，爰不逐一論述，附此敘明。
八、訴訟費用負擔之依據：民事訴訟法第79條。
中　　華　　民　　國　　111 　年　　6 　　月　　2 　　日
                  屏東簡易庭  法  官  潘  快
正本係照原本作成。
如對判決上訴，須於判決送達後20日內向本院提出上訴狀，其未
表明上訴理由者，應於提出上訴後20日內向本院補提理由書狀（
均須按他造當事人之人數附繕本）。
如委任律師提起上訴者，應一併繳納上訴審裁判費。
中　　華　　民　　國　　111 　年　　6 　　月　　2 　　日
                              書記官  孫秀桃